【裁判字號】    98,中簡上,161
【裁判日期】    980406
【裁判案由】    賭博
【裁判全文】
臺灣臺中地方法院刑事判決           98年度中簡上字第161號
上  訴  人  甲○○
即  被  告
上列上訴人因賭博案件，不服本院臺中簡易庭九十七年度中簡字
第一一九八號中華民國九十七年十二月十六日第一審簡易判決（
原聲請簡易判決處刑案號：臺灣臺中地方法院檢察署九十七年度
偵字第二九四八號），提起上訴，本院管轄第二審之合議庭判決
如下：
    主    文
上訴駁回。
    犯罪事實
一、甲○○基於反覆賭博之集合犯意與反覆意圖營利，供給賭博
    場所及聚眾賭博之集合犯意，自民國（下同）九十七年一月
    五日起至同年月十日止（共三次），擔任六合彩組頭，提供
    位在臺中市○區市○路一六一之二號前其所經營檳榔攤之公
    眾得出入場所，以為賭博場所，並以其所有門號0000000000
    號SIM卡行動電話供作簽賭使用，經營六合彩賭博，聚集不
    特定多數成年人，以上開門號行動電話或親自圈選號碼方式
    ，在該場所簽賭下注，分為港號「二星」、「三星」、「四
    星」等三種，由簽賭者自「01」至「49」等四十九個號碼中
    任選二個號碼（即二星）、三個號碼（即三星）、四個號碼
    （即四星）為一組；賭金每組號碼新臺幣（下同）五十元至
    八十元不等。賭法係當賭客選中號碼後，即撥打上開門號行
    動電話或親自到甲○○所經營上開檳榔攤簽賭，以此方式與
    不特定成年人對賭，輸贏與否，核對每星期二、四、六香港
    六合彩開獎之六組中獎號碼，中二組號碼，即中「二星」，
    賠率為一組賠五十七倍，中三組號碼，即中「三星」，賠率
    為一組賠五百七十倍，中四組號碼，即中「四星」，賠率為
    一組賠七千五百倍，若未簽中則賭金悉歸甲○○所有。其中
    乙○○於九十七年一月十日下午四時許，至甲○○所經營上
    開檳榔攤，向甲○○簽賭二星，金額計二千九百十五元；丙○先後於九十七年一月八日下午六時許、同年月十日下午六
    時許，以所有門號0000000000號行動電話撥打甲○○所有上
    開門號行動電話，向甲○○簽賭二星、三星、四星，金額分
    別計一千二百九十六元、一千二百元；丁○○於九十七年一
    月十日下午五時許，至甲○○所經營上開檳榔攤，向甲○○
    簽賭二星、三星，金額計一千一百六十元。嗣於九十七年一
    月十日晚上九時五分許，乙○○、丙○及丁○○持簽單在甲○○所經營上開檳榔攤對獎時，為警當場查獲，並扣得甲○○、乙○○、丙○及丁○○所有如附表所示之物。
二、案經臺中市警察局第一分局報請臺灣臺中地方法院檢察署檢
    察官偵查後聲請簡易判決處刑。
    理    由
一、按於審判中，如共同被告在調查被告本人之案件時已依刑事
    訴訟法第二百八十七條之二規定轉換為證人調查詢問，而具
    結陳述，經賦予被告對該共同被告所為之陳述為詰問之機會
    者，該以共同被告身分所為之陳述，法院即非不得與其以證
    人身分所為之陳述，綜合該被告以外之人全部供述證據，斟
    酌案內其他調查之證據資料，本於經驗法則及論理法則，予
    以取捨，作證據價值之判斷，非謂於被告本人案件中，僅能
    採取共同被告以證人身分所為之陳述作為判斷之依據，該非
    以證人身分之共同被告所為之陳述，即為無證據能力之證據
    ，而應予排除不用，最高法院九十七年度臺上字第二六三一
    號判決意旨可資參照。本件證人即共同被告丙○、丁○○業
    經本院審理時賦予被告甲○○詰問之機會，證人即共同被告
    丙○、丁○○於警詢時及本院審理時之證述，前後陳述有部
    分不符之情形（詳見後述），本院審酌其等於警詢時之證述
    距案發日較近，當時記憶自較深刻，可立即反應所知，不致
    因時隔日久而遺忘案情；且較無來自被告甲○○同庭在場之
    壓力而出於虛偽不實之指證，或事後串謀而故為迴護被告甲○○之機會，且警詢筆錄就犯罪之構成要件及態樣記載均屬
    完整，揆諸上開說明，足認證人即共同被告丙○、丁○○於
    警詢中所為之陳述，客觀上均具有較可信之特別情況，且亦
    為證明犯罪事實存否所必要，依上揭規定，其等於警詢中之
    證言自有證據能力，合先敘明。
二、訊之上訴人即被告甲○○（以下稱被告甲○○）固坦承其在
    臺中市○區市○路一六一之二號前經營檳榔攤，而於上揭時
    地，乙○○、丙○及丁○○持簽單對獎時，為警當場查獲，
    然矢口否認有何賭博犯行，辯稱：伊未擔任六合彩組頭而經
    營六合彩賭博，伊只是在伊所經營檳榔攤，向綽號「阿桂」
    之成年女子簽賭六合彩，但伊不知綽號「阿桂」之成年女子
    住在何處及聯絡電話，且乙○○、丙○、丁○○均非向伊簽
    賭六合彩，渠等只是在伊所經營檳榔攤持簽單對獎云云。惟
    查丙○先後於九十七年一月八日下午六時許、同年月十日下
    午六時許，以所有門號0000000000號行動電話撥打被告甲○○所有上開門號行動電話，向被告甲○○簽賭二星、三星、
    四星，金額分別計一千二百九十六元、一千二百元，均尚未
    給付被告甲○○，每組號碼簽賭金額均為八十元，用以核對
    每星期二、四、六香港六合彩開獎之六組中獎號碼，中二組
    號碼，即中「二星」，賠率為一組賠五十七倍，中三組號碼
    ，即中「三星」，賠率為一組賠五百七十倍，中四組號碼，
    即中「四星」，賠率為一組賠七千五百倍；另丁○○於九十
    七年一月十日下午五時許，至被告甲○○所經營上開檳榔攤
    ，向被告甲○○簽賭二星、三星，金額計一千一百六十元，
    並當場給付給被告甲○○，每組號碼簽賭金額均為八十元，
    中「二星」賠五十七倍，中「三星」賠五百七十倍，中「四
    星」賠七千五百倍等情，業據證人即共同被告丙○、丁○○
    分別於九十七年一月十一日警詢時供證述綦詳，並有其二人
    所有如附表編號三、四所示六合彩簽單扣案附卷可稽；且被
    告甲○○於九十七年一月十一日警詢時亦供稱：九十七年一
    月八日丙○有以0000000000號撥打伊0000000000號，叫伊幫
    他下注，伊有幫他下注金額是一千二百九十六元等語，足見
    共同被告丙○、丁○○確有向被告甲○○簽賭上開六合彩之
    情事。至於證人即共同被告丙○於本院九十八年三月二十三
    日審理行交互詰問時具結證稱：扣案卷附如附表編號三所示
    六合彩簽單，伊是在台中公園向一位不認識之成年女子簽賭
    的，伊不知該女子住何處及聯絡電話，並非向甲○○簽賭等
    語；另證人即共同被告丁○○於本院九十八年三月二十三日
    審理行交互詰問時具結證稱：扣案卷附如附表編號四所示六
    合彩簽單，伊是於九十七年一月十日下午五時許，在甲○○
    檳榔攤附近玉市場，向一名女子簽賭的，伊不知該女子住何
    處及聯絡電話，並非向甲○○簽賭等語，惟證人即共同被告
    丙○、丁○○既與所簽賭之該女子不相識，又不知該女子之
    住址及聯絡電話，竟向該女子簽賭六合彩，若簽中，而該女
    子未依約給付所簽中之賭金，其二人又如何向該女子催討，
    實與常情有違，可見證人即共同被告丙○、丁○○之上開證
    述，無非係迴護被告甲○○之詞，自不足取。又證人即共同
    被告乙○○雖於九十七年一月十一日警詢時及本院九十八年
    三月二十三日審理行交互詰問時具結均供證稱：扣案卷附如
    附表編號二所示六合彩簽單，是伊於九十七年一月十日下午
    四時許，在甲○○所經營上開檳榔攤向一位綽號叫「小珍」
    的女子簽賭二星，金額計二千九百十五元，當場交給綽號「
    小珍」女子，但伊不知綽號「小珍」女子住何處及聯絡電話
    ，並非向甲○○簽賭等語，惟依扣案卷附如附表編號二、四
    所示共同被告乙○○、丁○○之六合彩簽單，其形式（即紙
    張為淺藍色，大小格式相同，其上載有香港及編號）、字跡
    均相同，顯係向同一人所簽賭；參以證人即共同被告乙○○
    既與所簽賭之綽號「小珍」女子不相識，又不知該女子之住
    址及聯絡電話，竟向該女子簽賭六合彩，若簽中，而該女子
    未依約給付所簽中之賭金，其又如何向該女子催討，實與常
    情有違，所為上開證述，亦屬迴護被告甲○○之詞，尚不足
    取，顯見證人即共同被告乙○○應係於九十七年一月十日下
    午四時許，在被告甲○○所經營上開檳榔攤向被告甲○○簽
    賭二星，金額計二千九百十五元，並當場將簽賭金交給被告
    甲○○無疑。再觀之扣案卷附如附表編號一所示被告甲○○
    六合彩簽單，其上記載簽賭日期為九十七年一月五日、同年
    月八日、同年月十日，簽賭之人則記載大林、小林友、大林
    友、白小姐友等，若依被告甲○○所辯係向綽號「阿桂」之
    成年女子簽賭，何以簽單上記載簽賭之人有四種不同稱謂，
    足見該簽單係上開簽賭之人向被告甲○○簽賭六合彩，而由
    被告甲○○所留存根以供核對。綜上所述，被告甲○○確有
    經營六合彩賭博之上開犯行，是被告甲○○上開所辯，無非
    事後卸責之詞，不足採信，事證明確，其犯行堪以認定。
三、核被告甲○○所為，係犯刑法第二百六十六條第一項前段之
    在公眾得出入之場所賭博財物罪、同法第二百六十八條前段
    之意圖營利，供給賭博場所罪及同法第二百六十八條後段之
    意圖營利聚眾賭博罪。被告以一行為同時觸犯上開三罪名，
    為想像競合犯，應依刑法第五十五條規定，從情節較重之意
    圖營利，聚眾賭博罪處斷（最高法院七十九年度台非字第二
    ○六號判決意旨參照）。又按利用香港六合彩開彩號碼為對
    獎號碼，聚集不特定之人簽賭下注，於每星期固定之開彩時
    間對獎，以簽中與否論輸贏，藉此牟利，此種犯罪形態，本
    質上乃具有反覆、延續之特質，亦即聚眾賭博之目的既在於
    營利，當不止對獎賭博一次就結束，其必於每星期固定時間
    反覆對獎賭博，而對獎前讓賭客簽賭行為，亦係被告聚眾賭
    博之延續，因此每週重覆之簽賭、對獎，方屬意圖營利，聚
    眾賭博之常態與典型。本案被告甲○○自九十七年一月五日
    起至同年月十日止（共三次），陸續主持六合彩賭博之行為
    ，依上開說明，於刑法評價上，應認係集合多數犯罪行為而
    構成聚眾賭博之獨立犯罪類型，應僅成立實質一罪。原審以
    被告甲○○罪證明確，適用刑法第二百六十六條第一項前段
    、第二項、第二百六十八條、第五十五條、第四十一條第一
    項前段、第三十八條第一項第二款，刑法施行法第一條之一
    之規定，並審酌被告甲○○犯罪之動機、目的、手段、犯罪
    所得利益、經營時間，及聚眾賭博，有害社會善良秩序、助
    長投機心理，與犯後否認犯行等一切情狀，量處有期徒刑三
    月，如易科罰金，以新臺幣一千元折算一日。另扣案如附表
    編號一至四所示之物，均為賭博所用之器具（最高法院八十
    七年度臺非字第二○七號判決意旨參照參照），依刑法第二
    百六十六條第二項之規定，不問是否屬於犯人所有，均應予
    以宣告沒收；扣案如附表編號五、六所示之物，均為被告甲○○所有，且為供其犯本案所用之物，依刑法第三十八條第
    一項第二款規定予以宣告沒收。至於在被告甲○○所經營之
    檳榔攤內查扣之現金一萬一千元，被告甲○○否認係經營六
    合彩賭博之賭金，酌以被告甲○○既在該處經營檳榔攤生意
    ，則現場所查扣之現金一萬一千元，亦有可能為其營業收入
    ，而非必然為本件賭博之賭金，且復無積極證據足以證明扣
    案之現金，與本件賭博有何關聯，本諸事證有疑利於被告甲○○原則，爰不予以宣告沒收；又扣案之紅包袋四個，亦無
    積極證據證明與被告甲○○之本件犯行有關，亦不為沒收之
    宣告；再扣案共同被告丙○所有之白色簽單三張、紅色簽單
    一張，雖均為共同被告丙○所有，然與本件賭博犯行無關，
    亦不予宣告沒收。經核其認事用法，並無違誤，量刑亦屬妥
    適，被告甲○○上訴意旨仍執前詞，否認有經營六合彩賭博
    之犯行，而指摘原判決不當，為無理由，應予駁回。
四、據上論斷，應依刑事訴訟法第四百五十五條之一第一項、第
    三項、第三百六十八條，判決如主文。
本案經檢察官戊○○到庭執行職務。
中    華    民    國    98    年    4     月    6     日
                  刑事第五庭  審判長法  官  朱光國
                                    法  官  林慧英
                                    法  官  吳幸芬
以上正本證明與原本無異。
如不服本判決應於收受判決後10日內向本院提出上訴書狀，並應
敘述具體理由；其未敘述上訴理由者，應於上訴期間屆滿後20日
內向本院補提理由書（均須按他造當事人之人數附繕本）「切勿
逕送上級法院」。
                                    書記官  張孝妃
中    華    民    國    98    年    4     月    6     日
附表：
┌──┬─────────────┬──┐
│編號│    品              名    │數量│
├──┼─────────────┼──┤
│ 一 │在甲○○手上及檳榔攤內扣得│7 張│
│    │之六合彩簽單              │    │
├──┼─────────────┼──┤
│ 二 │乙○○之六合彩簽單        │3 張│
├──┼─────────────┼──┤
│ 三 │丙○之六合彩簽單（其上註記│2 張│
│    │元/8、1/10者）            │    │
├──┼─────────────┼──┤
│ 四 │丁○○之六合彩簽單        │2 張│
├──┼─────────────┼──┤
│ 五 │開獎單                    │9 張│
├──┼─────────────┼──┤
│ 六 │門號為0000000000號之SIM卡 │1 張│
└──┴─────────────┴──┘
附錄本案論罪科刑法條全文：
刑法第266條
在公共場所或公眾得出入之場所賭博財物者，處1千元以下罰金
。但以供人暫時娛樂之物為賭者，不在此限。
當場賭博之器具與在賭檯或兌換籌碼處之財物，不問屬於犯人與
否，沒收之。
刑法第268條
意圖營利，供給賭博場所或聚眾賭博者，處3年以下有期徒刑，
得併科3百元以下罰金。


司法院資訊處製作；財團法人民間司法改革基金會備份。
